臺灣臺北地方法院刑事判決　　　　　　　　　　　　八十九年度交易字第二一七號
　　公　訴　人　臺灣臺北地方法院檢察署檢察官
　　被　　　告　戊○○
右列被告因業務過失傷害案件，經檢察官提起公訴（八十九年度偵字第六七二○號）
，本院判決如左：
    主      文
戊○○從事業務之人，因業務上之過失傷害人，處拘役肆拾日，如易科罰金，以參佰
元折算壹日。
    事      實
一、戊○○係乙○○○有限公司（下稱：法蘭公司）之業務員，平日駕駛小貨車載運
    貨物，駕駛為其附隨之業務，乃從事駕駛業務之人，於民國八十九年三月二十八
    日上午十一時五十分左右，駕駛車號ＤＳ－七八四二號自用小貨車，沿臺北市○
    ○區○○路北往南方向行駛，途經與同市○○○路交岔路口時，應注意汽車於無
    速限標誌之市區道路行駛時，當時之限速不得超過四十公里，且駕駛人應注意車
    前狀況，隨時採取必要之安全措施，且按當時情形，並無不能注意之情事，竟疏
    未注意上開之規定，於通過上開交岔路口時，貿然以時速五十公里以上之速度行
    駛，適丁○○騎乘車號ＯＹＧ－五九八號重型機車沿同市○○路南往北行駛至上
    開交岔路口，左轉臨停至民族東路東向西方向等待紅燈，亦未遵守交通號誌指示
    ，於其行向綠燈未閃示前，先行起步闖越紅燈行駛，致戊○○閃煞不及，所駕駛
    上開車輛之車頭撞擊丁○○所駕駛機車之右側車身，致丁○○人車倒地，受有頭
    部外傷併顱骨骨折及顱內出血、結膜下出血等傷害。戊○○於肇事後，犯罪未被
    發覺前，當場向前往現場處理之警員承認肇事，自首而接受裁判。
二、案經被害人丁○○（公訴人誤為丁○○之母齊劉秀琴，詳後述）告訴暨台北市政
    府警察局中山分局報請臺灣臺北地方法院檢察署檢察官偵查起訴。
    理      由
一、訊之被告戊○○對於右開時、地之犯罪事實，業於本院審理中坦承不諱，核與告
    訴人丁○○指訴之情節相符，復有證人即現場處理員警丙○○及現場目擊證人即
    當時在台北市○○○路西往東方向紅燈待停之機車騎士甲○○證述可稽，並有道
    路交通事故調查報告表、交通事故談話紀錄表、台北市政府警察局交通警察大隊
    交通事故研判表、台北市車輛行車事故鑑定委員會鑑定意見書、台北市車輛行車
    事故鑑定案件覆議意件書，本院法官勘驗筆錄、勘驗現場照片三張、及被告行向
    所設置固定桿（闖紅燈照相功能）肇事前後所拍攝之照片十八張附卷可資佐證。
    且告訴人因本件車禍受傷，亦有台北醫學院附設醫院診斷證明書在卷可憑。次查
    ：按行車速度，依標誌或標線之規定，無標線或標誌者，在市區道路，時速不得
    超過四十公里（九十年五月三十日修正為五十公里）；又汽車行駛時，駕駛人應
    注意車前狀況，並隨時採取必要之安全措施，道路交通安全規則第九十三條第一
    項第一款、第九十四條第三項分別定有明文，查本案肇事地點被告所駕駛車輛煞
    車痕為左前輪煞車痕六點三公尺，嗣為閃躲變向又延續十二點一公尺之輪胎煞車
    痕，此據證人丙○○證述甚詳（見本院九十一年五月二十九日訊問筆錄第三頁）
    ，復有道路交通事故調查報告表附卷可稽，參諸交通部所公布之「一般公路汽車
    煞車距離、行車速度對照表」，被告肇事時車速顯逾時速四十公里，此部分與被
    告自白相符，是被告駕車違規超速應堪認定。且徵之道路交通事故調查報告表、
    道路交通事故調查表各欄項目明細內容及前揭事故現場之照片，足見當時天候晴
    朗、光線良好，依被告當時行駛之路線，應無不能注意之情事，竟疏未注意，煞
    車不及，致所駕駛車輛之車頭撞擊告訴人所騎乘機車之右側車身肇事，使告訴人
    受有前開事實欄所述之傷害，其過失應已明確。又查：本件被告行向之固定桿違
    規照相器材，並未拍攝到肇事當時被告闖越紅燈，此有被告行向固定桿違規照相
    器材肇事前後所拍攝之照片十八張及本院法官之勘驗筆錄附卷可稽，另據證人甲
    ○○於警訊之交通事故談話紀錄表、及偵查中均證述車禍時被告行向即松江路南
    北雙向係綠燈、告訴人之行向即民族東路東西雙向係紅燈，告訴人應闖紅燈（見
    偵卷第十頁、第二十七頁），及於本院證稱：「（停車時有無親眼看到被害人是
    否闖紅燈過後才被撞及？）我的車道及對向車道（告訴人車道）都是停止的狀態
    ，可是燈號我好像沒有看到，因為我記得撞到後就綠燈，大家就開始走，但是我
    與對向的來車都是停止狀態，我是停在現場圖之右下角等紅燈，因當時我騎到那
    邊是紅燈，所以我停下來等語」（見本院九十年五月七日訊問筆錄第三頁），堪
    認告訴人應未遵行交通號誌闖越紅燈，是告訴人於本案之發生亦有過失，然仍不
    能因告訴人之過失，而解免被告之罪責，被告之過失與告訴人之受傷間仍有相當
    之因果關係，本案事證已臻明確，被告之犯行堪予認定。至告訴人受傷時業已成
    年，並無法定代理人，是其母親齊劉秀琴於警訊中所為之告訴應非合法告訴，不
    具告訴效力，公訴人誤為合法之告訴，自有未洽，而被害人丁○○於偵查中始提
    起告訴，既於知悉犯人之時起六個月內，自為合法之告訴，附此敘明。
二、核被告戊○○所為，係犯刑法第二百八十四條第二項前段之業務過失傷害罪。其
    於肇事後，犯罪未被發覺前，向前往現場處理之警員承認肇事，有台北市政府警
    察局交通警察大隊中山分隊之自首調查報告表影本一份附卷可稽，被告對於未被
    發覺之犯罪自首而接受裁判，應依刑法第六十二條前段規定減輕其刑。爰審酌被
    告就本件事故之過失程度、告訴人所受之傷害、肇事後之態度、且未與被害人和
    解及告訴人亦有過失等其他一切情狀，量處被告如主文所示之刑，又刑法第四十
    一條於被告行為後法律修正（九十年一月四日修正，同年月十日公佈施行，同年
    月十二日生效），比較新舊法，新法對於被告並無不利，自應適用修正後第四十
    一條第一項前段，諭知易科罰金之折算標準，以示懲儆。
據上論斷，應依刑事訴訟法第二百九十九條第一項前段，刑法第二條第一項前段、第
二百八十四條第二項前段、第六十二條前段、第四十一條第一項前段，罰金罰鍰提高
標準條例第一條前段、第二條，判決如主文。
本案經檢察官己○○到庭執行職務。
中      華      民      國    九十一    年    七      月       八     日
                                      臺灣臺北地方法院交通法庭
                                          法  官  劉  嶽  承
右正本證明與原本無異。
如不服本判決，應於判決送達後十日內向本院提出上訴狀(應抄附繕本)。告訴人
或被害人如對於本判決不服者，應具備理由請求檢察官上訴，其上訴期間之計算
係以檢察官收受判決正本之日期為準。
                                          書記官  江  虹  儀
中      華      民      國      九十一      年    七     月     九    日
附錄本案論罪科刑法條全文：
刑法第二百八十四條第二項：
從事業務之人，因業務上之過失傷害人者，處一年以下有期徒刑、拘役或一千元以下
罰金。致重傷者，處三年以下有期徒刑、拘役或二千元以下罰金。
